【裁判字號】    89,訴,1957
【裁判日期】    900104
【裁判案由】    偽造文書等
【裁判全文】
臺灣高雄地方法院刑事判決                        八十九年度訴字第一九五七號
    公  訴  人  臺灣高雄地方法院檢察署檢察官
    被      告  丙○○
右列被告因偽造文書等案件，經檢察官提起公訴（八十八年度偵字第一三一一號），
本院判決如左：
    主  文
丙○○連續行使偽造私文書，足以生損害於他人，處有期徒刑壹年參月，緩刑參年。
如附表編號一、二、三、四、五、六所示之國民身分證影本、印章、署押、信用卡、
行動電話卡晶片、呼叫器均沒收。
    事  實
一、丙○○於民國（下同）八十六、七年間，在高雄市某便利商店附近，連續拾獲甲○○、丁○○、乙○○、戊○○、矯龍正、莊平宏等人之國民身分證影印本，竟
    意圖為自己不法之所有，將之據為己有，又至高雄市不詳處所囑不知情之刻印店
    店員偽刻甲○○印章兩枚，足生損害於甲○○本人，並持自己之相片換貼於甲○○之國民身份證影本之上，而丁○○及乙○○之國民身分證影本上之照片，則以
    其他拾獲之身分證影本照片換貼後影印複製數張之方式，變造該等特種文書，足
    以生損害於戶政機關對於國民身分證管理之正確性及甲○○、丁○○、乙○○個
    人之權益，其後又基於行使變造特種文書及偽造私文書之犯意為下列行為：
   （一）於八十六年某日將前揭變造之丁○○國民身分證影本行使黏貼於高雄區中
         小企業銀行國際信用卡申請書，並於其上偽造丁○○之署名，而冒用紀慶
         南之名義偽造該申請文書，以郵寄之方式行使交付與高雄區中小企業銀行
         ，足以生損害於丁○○，高雄區中小企業銀行並於同年十月七日據以核發
         卡號為0000000000000000信用卡乙張。丙○○並於上開
         信用卡背面偽簽「丁○○」署押一枚後，持該信用卡分別於附表所示之時
         間至久龍有限公司、日月星美容坊、儂儂旅、友冠實業有限公司、真光量
         販店（中正店）、基地台通訊廣場、水噹噹美容名店、江山美人視聽廣場
         等多家特約商店消費，並連續二十六次於信用卡簽帳單客戶簽名欄中，以
         複寫之形式，偽造一式二聯（含客戶及特約商店存根聯）之「丁○○」中
         文簽名，並將偽造完成之簽帳單中之商店存根聯，持以交付於前揭特約商
    店人員而行使之，足以生損害於丁○○本人，該上開信用卡之消費款項已
         於八十八年一月十二日全數清償。
   （二）又於八十七年十一月二十一日持前揭拾獲之「莊平宏」國民身分證影本至
         高雄市新興區○○○路一０九號三樓天地通複合通路聯盟高雄分公司申請
         行動電話服務，同年十二月八日、八十八年一月五日持「矯龍正」及變造
         之「乙○○」國民身分證影本至高雄市○○○路○段五七一號九如企業有
         限公司申請行動電話及無線電叫人服務，並於該等公司所提供之台灣大哥
         大股份有限公司行動電話服務申請書上之客戶簽章欄偽造（一式四聯）之
         莊平宏、矯龍正、乙○○之署押，在南方電訊股份有限公司無線電叫人服
         務申請書申請人簽章欄偽造乙○○之署押而冒用該三人名義偽造行動電話
         服務申請書及無線電叫人服務申請書，並連同其等國民身分證影本行使交
         付與台灣大哥大股份有限公司，足以生損害於莊平宏、矯龍正、乙○○三
         人及台灣大哥大股份有限公司、南方電訊股份有限公司對其客戶資料管理
         之正確性，而台灣大哥大股份有限公司並據以核發電話號碼為00000
         00000、0000000000、0000000000之行動電話
         門號晶片三張，南方電訊股份有限公司則據以核發門號為0000000
         000之呼叫器一個。丙○○並意圖營利於自由時報廣告版上刊登內容為
         「你想使用免付費的行動電話嗎？可收可發」之廣告，欲將前所申請之行
         動電話門號，轉賣他人藉以牟利。嗣丙○○於同年一月五日下午十七時許
         ，在九如企業有限公司申請前揭行動電話及無線電叫人服務完畢後，於該
         店前為警查獲，並扣得行動電話二支、前揭呼叫器二個、信用卡一張、行
         動電話卡晶片三張、偽刻甲○○印章二個、身分證影本五張及門號000
         0000000、0000000000之行動電話、無線電話叫人服務
         申請書等物。
二、案經高雄縣警察局岡山分局報請台灣高雄地方法院檢察署檢察官偵查起訴。
    理  由
一、訊據被告丙○○除對於曾以自己相片換貼於甲○○之國民身分證影本之上，而變
    造該特種文書部分予以否認並辯稱係拿其他拾獲之身分證影本上相片加以變造外
    ，對於其他如何等情，均供認不諱，然查右揭事實已據被害人甲○○、丁○○、
    乙○○、戊○○等於警、偵訊中指述詳確，並經證人即九如企業有限公司負責人
    鐘定良、高雄區中小企業銀行信用卡中心職員己○○等人供證甚明，且有變造之
    「甲○○」、「丁○○」、「乙○○」之身分證影本、戊○○之身分證影本、偽
    造之「甲○○」印章兩枚、高雄市中小企業銀行信用卡乙張、台灣大哥大行動電
    話門號晶片三張、呼叫器一個扣案可證，另有前揭證人己○○庭呈申請人為丁○○之高雄區中小企業銀行國際信用卡申請書影本乙張及丁○○之繳款通知書影本
    八張（八十七年八月至八十八年二月）、高雄區中小企業銀行八十九年十二月五
    日八九高銀總消金字第九六號函覆之丁○○繳款通知書影本十張（八十六年十一
    月至八七年八月）、台灣大哥大股份有限公司八十九年十月二十四日八九資警四
    七三二三號函覆莊平宏、矯龍正相關行動電話服務申請資料影本、南方電訊股份
    有限公司八十九年十一月十五日函覆乙○○無線電叫人服務申請資料影本等附卷
    可稽，被告雖以前情辯稱，惟其於警訊初訊時已供認：「是我怕申請行動電話時
    ，店家要我出示證件而讓人知道我真實身份，才以甲○○的身份證影印貼上我的
    相片掩人耳目。」（見八十八年一月五日警訊筆錄），且經本院就前揭扣押之甲○○身份證影本上相片與被告本人加以對照，該身份證上相片應係被告本人之相
    片無疑，被告事後翻異，空言卸責，不足採信，其犯行堪以認定。
二、按影本與原本可有相同之效果，如將原本予以影印後，將影本之部分內容竄改，
    重加影印，其與無制作權人將其原本竄改，作另一表示其意思者無異，應成立變
    造文書罪，最高法院七十三年台上字第三八八五號判例定有明文。是被告拾獲前
    揭國民身分證影本，將之據為己有後，以換貼相片之方式加以變造並持之行使之
    行為係犯刑法三百三十七條侵占遺失物罪、同法第二百十六條、第二百十二條之
    行使變造特種文書罪。被告偽刻甲○○印章，係囑不知情不詳姓名者所為係間接
    正犯，觸犯刑法第二百十七條偽造印章罪。又被告於信用卡申請書上偽造丁○○
    署押，於前揭行動電話、無線電話叫人服務申請書上偽造莊平宏、矯龍正、乙○○署押，並持以申請之行為，係犯刑法第二百十六條、第二百十條之行使偽造私
    文書罪。次查於信用卡背面簽名，係表示該信用卡之使用人歸屬，應不待依習慣
    或特約，單從形式上觀察，即足徵係何人所使用之證明，具有一定之意恩表示，
    是以若行為人在他人之信用卡背面偽造簽名，應非單純之偽造署押而應屬偽造私
    文書。又查持卡人在信用卡簽帳單上之客戶簽名欄偽簽署押後交還特約商店，依
    該信用卡交易習慣，係表示持卡人確認簽帳單上記載之交易標的及金額，及向發
    卡銀行請求撥付消費款項予特約商店之意，並作為特約商店經由信用卡聯合處理
    中心向發卡銀行請款之用，故該簽帳單含有收據及請款單之性質，應屬私文書。
    是被告於前述時地，先偽造「丁○○」之署押於信用卡上，再持該偽造之信用卡
    至前揭特約商店消費，且以信用卡持有人自居，於信用卡簽帳單上，偽造「丁○○」之署押，進而持以行使主張該內容，足以生損害於丁○○及發卡銀行，核其
    所為，係犯刑法第同法第二百十六條、二百十條之行使偽造私文書罪。而被告前
    揭於申請書、信用卡及簽帳單上偽造署押之行為為偽造文書之階段行為，偽造文
    書、變造特種文書之低度行為復為其後行使偽造私文書、行使變造特種文書之高
    度行為所吸收，均不另論罪。被告先後多次所犯侵占遺失物罪、行使變造特種文
    書罪、行使偽造私文書罪，時間緊接，觸犯構成要件相同之罪，顯係基於概括犯
    意為之，應依連續犯規定論以一罪，並加重其刑。被告所犯連續侵占遺失物罪與
    偽造印章罪、連續行使偽造私文書罪、連續行使變造特種文書罪間，有方法結果
    之牽連關係，應從一重之連續行使偽造私文書罪處斷。又被告偽簽「丁○○」署
    押於信用卡背面之事實，雖未據檢察官起訴，然此部分與已起訴之前開被告行使
    偽造私文書犯行部分，有連續犯之裁判上一罪關係，為起訴效力所及，本院應予
    以審理；再者，公訴意旨雖僅論及被告變造甲○○、丁○○、乙○○國民身分證
    之特種文書犯行，惟其變造特種文書部分既為行使變造特種文書之高度行為吸收
    ，為單純一罪，本院自應擴張起訴事實，就公訴人漏為審酌之行使變造特種文書
    部分予以審究。此外，公訴人亦未就被告侵占莊平宏、矯龍正遺失之國民身分證
    影本，並持該身分證冒用莊平宏、矯龍正之名義偽造行動電話服務申請書，並行
    使交付與台灣大哥大股份有限公司，足生損害於莊平宏、矯龍正及台灣大哥大股
    份有限公司之部分提起公訴，然此部分與已起訴之犯行有連續犯之裁判上一罪關
    係，為起訴效力所及，本院自應併予審判。審酌被告犯罪之動機、目的、手段、
    犯罪後尚未造成實害所生危害不大，犯後坦承犯行態度良好等其他一切情狀，量
    處如主文所示之刑。末查，被告前未曾受有期徒刑以上刑之宣告，有台灣高雄地
    方法院檢察署刑案資料查註記錄表、台灣高雄地方法院被告院內索引卡記錄表各
    乙紙附卷可憑，其因一時貪念而犯罪，經此起訴審判，當有所警惕，應無再犯之
    虞，本院認所宣告之刑以暫不執行為適當，並諭知緩刑，以啟自新。
三、附表編號二、附表編號三１，附表編號四１、２、３，附表編號五１，附表編號
    六１至２６均為被告偽造之印章及署押，依刑法第二百十九條，不問屬於犯人與
    否，沒收之。附表編號一所示被告變造之國民身份證影本係被告所有，且係供犯
    罪所用之物，編號三２，附表編號四４，附表編號五２所示之信用卡、行動電話
    卡晶片及呼叫器為被告所有，且係因犯罪所得之物，依刑法第三十八條第一項第
    二款、第三款規定宣告沒收。高雄區中小企業銀行信用卡（即如附表編號三２所
    示）既已為沒收之諭知，故而該信用卡上偽造之丁○○署押乙枚，毋庸再為沒收
    ；又被告拾獲之戊○○、矯龍正、莊平宏國民身分證影本，非其所有，依法不得
    宣告沒收，此外扣案之行動電話二支，係被告自行購買而來，並非犯罪所得之物
    ，而門號0000000000之呼叫器亦係他人所有，故皆不得為沒收，附此
   敘明。
四、公訴意旨另認被告尚有持乙○○之身分證影本，冒用乙○○名義，偽簽其姓名於
    南方電訊公司之無線電叫人呼叫器申請書上之申請人簽章欄，申請呼叫器門號0
    000000000，足以生損害於南方電訊公司於電信管理之正確性，因認被
    告涉有刑法第二百十六條、第二百十條偽造私文書罪嫌。惟前揭0000000
    000呼叫器並非被告所申請，而係其叫他人代為申請等語，業據其於本院八十
    九年十一月七日審理時供述在卷，並有南方電訊公司八十九年十月二十三日函覆
    前揭門號申請人為鐘明道之無線電叫人服務申請書一份在卷可稽，衡情被告多次
    偽造犯行既已自承在卷，應無就此部分為虛偽陳述之必要，故被告前揭辯解應可
    採信，此外復查無其他證據證明被告確有公訴人所指此部分之犯行，惟公訴意旨
    認被告此部分與前揭有罪科刑部分，有連續犯裁判上一罪之關係，不另為無罪之
    諭知。
據上論斷，應依刑事訴訟法第二百九十九條第一項前段、刑法第五十六條、第二百十
六條、第二百十條、第二百十二條、第二百十七條、第二百二十條、第三百三十七條
、第五十五條後段、第七十四條第一款、第二百十九條、第三十八條第一項第二款、
第三款、罰金罰鍰提高標準條例第一項前段，判決如主文。
中      華      民      國      九十      年     一      月     四      日
                                    臺灣高雄地方法院刑事第四庭
                                        法    官  王 俊 隆
右正本證明與原本無異。
如不服本判決，應於判決送達後十日內，向本院提出上訴狀。
                                        書 記 官  趙 美 玲
中      華      民      國      九十      年     一      月     四      日
附錄本判決論罪之條文
刑法第三百三十七條 (侵占遺失物罪)
意圖為自己或第三人不法之所有，而侵占遺失物、漂流物或其他離本人所持有之物者
，處五百元以下罰金。
刑法第二百一十條 (偽造變造私文書罪)
 偽造、變造私文書，足以生損害於公眾或他人者，處五年以下有期徒刑。
刑法第二百十二條（偽造變造證書介紹書罪）
偽造、變造護照、旅券、免許證、特許證及關於品行、能力服務或其他相類之證書、
介紹書，足以生損害於公眾或他人者，處一年以下有期徒刑、拘役或三百元以下罰金
。
刑法第二百一十六條 (行使偽造變造或登載不實之文書罪)
行使第二百十條至第二百十五條之文書者，依偽造、變造文書或登載不實事項或使登
載不實事項之規定處斷。
附  表  ：
一、甲○○、丁○○之國民身份證影本乙張，乙○○之國民身份證影本兩張。
二、偽造之甲○○印章兩顆。
三、高雄區中小企業銀行部分：
    １、高雄區中小企業銀行國際信用卡申請書上丁○○署押乙枚。
    ２、卡號為0000000000000000之信用卡一張。
四、台灣大哥大股份有限公司部分：
   １、行動電話號碼0000000000號之行動電話服務申請書一式四聯之莊
       平宏署押四枚。
   ２、行動電話號碼0000000000號之行動電話服務申請書一式四聯之矯
       龍正署押四枚。
   ３、行動電話號碼0000000000號之行動電話服務申請書一式四聯之乙○○署押四枚。
   ４、行動電話號碼0000000000、0000000000、00000
       00000號行動電話卡晶片參張。
五、南方電訊股份有限公司部分：
   １、門號為0000000000之無線電叫人服務申請書上乙○○署押乙枚
   ２、門號為0000000000之呼叫器一個。
六、信用卡（卡號：0000000000000000）簽帳單一式二聯之丁○○
    署押共五十二枚。
┌──┬────┬──────┬───────┬───────┬────┐
│編號│簽帳日期│  商店名稱  │簽  帳  地  點│簽帳金額及用途│偽造署押│
├──┼────┼──────┼───────┼───────┼────┤
│ １ │八十六年│久龍有限公司│              │三萬四千九十元│丁 ○ ○│
│    │十月十八│            │              │元            │        │
│    │日      │            │              │              │        │
├──┼────┼──────┼───────┼───────┼────┤
│ ２ │八十六年│久龍有限公司│              │一萬一千三百六│丁 ○ ○│
│    │十月二十│            │              │十三元        │        │
│    │三日    │            │              │              │        │
├──┼────┼──────┼───────┼───────┼────┤
│ ３ │八十六年│日月星美容坊│              │五千二百五十元│丁 ○ ○│
│    │十月二十│            │              │              │        │
│    │九日    │            │              │       │        │
├──┼────┼──────┼───────┼───────┼────┤
│ ４ │八十六年│濃濃旅      │              │三千八百五十元│丁 ○ ○│
│    │十一月二│            │              │              │        │
│    │十六日  │            │              │              │        │
├──┼────┼──────┼───────┼───────┼────┤
│ ５ │八十六年│濃濃旅      │              │三千八百五十元│丁 ○ ○│
│    │十二月一│            │              │              │        │
│    │日      │            │              │              │        │
├──┼────┼──────┼───────┼───────┼────┤
│ ６ │八十六年│久龍有限公司│              │一萬元        │丁 ○ ○│
│    │十二月二│            │              │              │        │
│    │十六日  │            │              │              │        │
├──┼────┼──────┼───────┼───────┼────┤
│ ７ │八十七年│友冠實業有限│              │八百九十一元  │丁 ○ ○│
│    │一月八日│公司        │              │              │        │
├──┼────┼──────┼───────┼───────┼────┤
│ ８ │八十七年│久龍有限公司│              │五千元        │丁 ○ ○│
│    │一月十五│            │              │              │        │
│    │日      │            │              │              │        │
├──┼────┼──────┼───────┼───────┼────┤
│ ９ │八十七年│久龍有限公司│              │一千八百五十元│丁 ○ ○│
│    │二月九日│            │              │              │        │
├──┼────┼──────┼───────┼───────┼────┤
│１０│八十七年│久龍有限公司│              │一千八百五十元│丁 ○ ○│
│    │二月十一│            │              │              │        │
│    │日      │            │              │              │        │
├──┼────┼──────┼───────┼───────┼────┤
│１１│八十七年│久龍有限公司│              │一千八百五十元│丁 ○ ○│
│    │二月十一│            │              │              │        │
│    │日      │            │              │              │        │
├──┼────┼──────┼───────┼───────┼────┤
│１２│八十七年│久龍有限公司│              │一千八百五十元│丁 ○ ○│
│    │二月十一│            │              │              │        │
│    │日      │            │              │              │        │
├──┼────┼──────┼───────┼───────┼────┤
│１３│八十七年│久龍有限公司│              │一千八百五十元│丁 ○ ○│
│    │二月十一│            │              │              │        │
│    │日      │            │              │              │        │
├──┼────┼──────┼───────┼───────┼────┤
│１４│八十七年│久龍有限公司│              │一千八百五十元│丁 ○ ○│
│    │二月十二│            │              │              │        │
│    │日      │            │              │              │        │
├──┼────┼──────┼───────┼───────┼────┤
│１５│八十七年│久龍有限公司│              │一千八百五十元│丁 ○ ○│
│    │二月十二│            │              │              │        │
│    │日      │            │              │              │        │
├──┼────┼──────┼───────┼───────┼────┤
│１６│八十七年│久龍有限公司│              │一千八百五十元│丁 ○ ○│
│    │二月十九│            │              │              │        │
│    │日      │            │              │              │        │
├──┼────┼──────┼───────┼───────┼────┤
│１７│八十七年│久龍有限公司│              │一千二百元    │丁 ○ ○│
│    │二月二十│            │              │              │        │
│    │五日    │            │              │              │        │
├──┼────┼──────┼───────┼───────┼────┤
│１８│八十七年│久龍有限公司│              │一千二百元    │丁 ○ ○│
│    │二月二十│            │              │              │        │
│    │六日    │            │              │              │        │
├──┼────┼──────┼───────┼───────┼────┤
│１９│八十七年│久龍有限公司│              │一千五百元    │丁 ○ ○│
│    │三月二日│            │              │              │        │
├──┼────┼──────┼───────┼───────┼────┤
│２０│八十七年│真光股份有限│              │一千六百元    │丁 ○ ○│
│    │四月一日│公司中正分公│              │              │        │
│    │        │司          │              │              │        │
├──┼────┼──────┼───────┼───────┼────┤
│２１│八十七年│基地台通訊廣│              │二千元        │丁 ○ ○│
│    │四月三十│場          │              │              │        │
│    │日      │            │              │              │        │
├──┼────┼──────┼───────┼───────┼────┤
│２２│八十七年│基地台通訊廣│              │七千元        │丁 ○ ○│
│    │五月二十│場          │              │              │        │
│    │一日    │            │              │              │        │
├──┼────┼──────┼───────┼───────┼────┤
│２３│八十七年│水噹噹美容名│              │二千二百元    │丁 ○ ○│
│    │七月十四│店          │              │              │        │
│    │日      │            │              │              │        │
├──┼────┼──────┼───────┼───────┼────┤
│２４│八十七年│真光股份有限│              │一千二百五十元│丁 ○ ○│
│    │七月十五│公司中正分公│              │              │        │
│    │日      │司          │   │              │        │
├──┼────┼──────┼───────┼───────┼────┤
│２５│八十七年│水噹噹美容名│              │二千二百元    │丁 ○ ○│
│    │九月一日│店          │              │              │        │
├──┼────┼──────┼───────┼───────┼────┤
│２６│八十七年│江山美人視聽│              │三千九百元    │丁 ○ ○│
│    │十月二十│廣場        │              │              │        │
│    │一日    │            │              │              │        │
└──┴────┴──────┴───────┴───────┴────┘


司法院資訊處製作；財團法人民間司法改革基金會備份。
